【裁判字號】    99,勞簡上,38
【裁判日期】    991213
【裁判案由】    給付薪資
【裁判全文】
臺灣高雄地方法院民事判決            99年度勞簡上字第38號
上  訴  人  嘟嘟小客車租賃股份有限公司
法定代理人  辛月只
被上訴人    李俊成
                    國民
上列當事人間請求給付薪資事件，上訴人對於民國99年8 月6 日
本院高雄簡易庭98年度雄勞簡字第67號民事簡易訴訟程序第一審
判決提起上訴，本院於民國99年11月29日言詞辯論終結，判決如
下：
    主  文
原判決關於命上訴人給付超過新臺幣貳萬玖仟貳佰拾玖元部分
及除確定部分外訴訟費用之裁判均廢棄。
上開廢棄部分，被上訴人在第一審之訴駁回。
第一審（除確定部分外）、第二審訴訟費用由被上訴人負擔。
    事實及理由
一、被上訴人起訴主張：伊自民國97年2 月15日起，受僱於上訴
    人，擔任司機工作，每月薪資為新臺幣（下同）16,800元，
    尚須扣除全民健康保險費（下稱健保費）及勞工退休金（下
    稱勞退金），實際領得薪資不足基本工資17,280元。又上訴
    人於98年7 月起未發給伊薪資，顯已違反勞動基準法第14條
    第1 項第5 款、第6 款規定，伊乃於98年9 月9 日離職；嗣
    經向高雄市政府申請調解，上訴人始支付98年7 月之薪資，
    另98年8 月至98年9 月10日之薪資共30,314元迄未給付；上
    訴人每月自伊薪資中扣除雇主應分擔之健保費907 元共17,0
    51元，及每月應為勞工提撥每月工資6%之勞退金1,037 元共
    19,495元；再者，上訴人未提供停車場，被上訴人於97年間
    違規停車收受一張罰單1,200 元，本應由上訴人支付，卻轉
    嫁於被上訴人身上；暨資遣費5 萬元，金額遠逾15萬元，惟
    僅訴請給付15萬元，為此，提起本件訴訟等情。並於原審聲
    明：上訴人應給付被上訴人15萬元。
二、上訴人則以：98年8 月間，因八八水災之關係，車趟減少很
    多，曾與被上訴人協調，該月先以臨時工資計算薪資，有車
    趟才來上班並計薪，被上訴人亦表示同意；而被上訴人8 月
    僅工作9 日，9 月亦僅工作4 日。另關於勞保、健保費自付
    額及提撥6%勞退金之部分，此乃被上訴人自願由公司為其代
    保，並簽立切結書表示同意需自付此部分之金額，上訴人每
    月僅有扣除被上訴人勞保、健保費之自付額496 元，及提撥
    之勞退金1,037 元。又被上訴人所駕駛之車輛，前曾發生事
    故，本應就薪資中扣安全獎金，但渠每月仍給予被上訴人3,
    000 元之安全獎金，僅要求被上訴人須負因此所調漲之保險
    費，然被上訴人不同意，因此始衍生本件糾紛等語，資為抗
    辯，並於原審聲明：駁回被上訴人之訴。
三、原審對於被上訴人請求每月不足薪資共47,958元、每月應分
    擔健保費907 元共17,051元，及違規停車罰鍰1,200 元等部
    分，咸認無理由，均予駁回（被上訴人未合法上訴，已告確
    定）；至請求98年8 月至98年9 月10日之薪資共30,314元、
    勞退金共19,495元等部分，經原審認定應分別為22,464元、
    6,775 元，逾此數額之請求，亦予駁回（兩造於此部分均未
    上訴，已告確定）。另請求資遣費5 萬元部分，經原審認定
    應為20,090元，逾此數額之請求，予以駁回（未據被上訴人
    上訴），上訴人除援用渠於原審所為抗辯及證據外，補稱︰
    98年間八八風災後，渠業務緊縮，為生存，不得不與員工切
    結，渡過難關，不能因被上訴人未簽立切結書，而認渠違反
    勞動基準法第14條第1 項第5 款規定；被上訴人任職期間，
    工作態度不佳，動輒為人申訴或裁罰，同事間難相處，不參
    加公司重要會議，亦不請假，肇事後避不見面，四處陳情，
    原判決竟准所請，顯屬不合理；另渠願意依原判決所命有關
    薪資及勞退金等部分之給付，惟被上訴人請求資遣費部分，
    係自行離職，故無理由等語置辯。並聲明︰如主文第1 、2
    項所示。
四、本件經整理兩造不爭執事項及爭點（見99年11月2 日準備程
    序筆錄，卷宗頁29至31），爰析述如次︰
  (一)不爭執事項：
    1.被上訴人自97年2 月15日起，受僱於上訴人公司，擔任司
      機工作，迨至99年9 月9 日下午工作完畢，翌日（即同年
      月10日）起離職。
    2.被上訴人任職上訴人公司期間，駕駛牌照號碼Y3-741號遊
      覽車。
  (二)爭點︰
    1.兩造間之勞動契約關係，究因何事由終止？
    2.被上訴人訴請上訴人給付資遣費，有無理由？
五、兩造間之勞動契約關係，究因何事由終止？
  (一)按當事人主張有利於己之事實，就其事實有舉證之責任，民
    事訴訟法第277 條前段定有明文，若原告先不能舉證，以證
    實自己主張之事實為真實，則被告就其抗辯事實即令不能舉
    證，或其所舉證據尚有疵累，亦應駁回原告之請求（最高法
    院17年上字917 號判例要旨參照）。是被上訴人主張有利於
    己之事實，自應先負舉證之責。
  (二)經查：
    1.按雇主不依勞動契約給付工作報酬，或對於按件計酬之勞
      工不供給充分之工作者；雇主違反勞動契約或勞工法令，
      致有損害勞工權益之虞者，勞工得不經預告終止契約，勞
      動基準法第14條第5 款及第6 款固定有明文。查被上訴人
      主張：上訴人積欠薪資未付，並先扣除健保費、勞退金提
      撥金額後再支付薪資，故伊於98年9 月10日離職等語，惟
      上訴人辯以︰被上訴人於98年9 月9 日跑玩車趟後，就將
      車輛鑰匙放在公司辦公桌上，車輛也沒交接；前一晚，公
      司向被上訴人報車趟時，被上訴人就說不要做了，也沒有
      告知原因等語。
    2.被上訴人雖於本件具狀起訴時主張︰上訴人每月不合法扣
      薪，有違勞動基準法第14條第1 項第5 、6 款規定等語，
      惟被上訴人於98年9 月間離職前，是否曾執以上開主張而
      為終止兩造間之勞動契約關係，不無疑義。觀諸被上訴人
      具狀起訴所檢附之高雄市政府勞資爭議調解紀錄（見原審
      卷宗頁6 ），被上訴人於勞資爭議調解中明確主張上訴人
      未支付98年8 月、9 月薪資或獎金，所領之薪資不足基本
      工資、勞健保費、勞退金提撥均自薪資扣除等語，惟該調
      解紀錄乃於同年10月5 日作成，尚不足為被上訴人確於98
      年9 月間離職前所據以終止兩造間勞動契約關係事由之證
      明；至於空白內容之印製「合約書暨切結書」、「駕駛員
      規章」（見原審卷宗頁7 、8 正面）及車輛停放照片（見
      原審卷宗頁8 背面、45），核與被上訴人終止勞動契約時
      所為主張之事由無涉；另被上訴人於原審提出「已繳納勞
      工個人專戶明細資料」、「勞工保險被保險人投保資料表
      」（見原審卷宗頁15、16、107 、108 、133 ），乃雇主
      提繳勞退金之明細及被上訴人投保勞工保險明細，亦難認
      被上訴人於終止勞動契約時確曾向上訴人主張有此部分之
      情形。
    3.再自上訴人於原審提出被上訴人所不爭旺旺友聯產物保險
      股份有限公司（下稱旺旺友聯產險）出具之汽車保險理賠
      申請書（見原審卷宗頁51）、強制汽車責任保險費收據（
      見原審卷宗頁54）、高雄市政府交通局車輛行車事故鑑定
      委員會鑑定意見書（見原審卷宗頁52至53）及於本院審理
      中提出旺旺友聯產險「強制汽車責任保險費率表」（見卷
      宗頁43）相互以觀，顯見被上訴人於97年12月14日將伊所
      駕駛上訴人所有牌照號碼Y3-741號遊覽車，停放在高雄市
      苓雅區○○○路與仁義街口仁義街西側之青年二路西向東
      慢車道劃設禁止臨時停車標線處，嗣於同日夜間10時35分
      許，訴外人張元騎乘重機車沿仁義街由南往北方向行駛，
      途經上開路口時，適有訴外人翁彩梅騎乘重機車沿青年二
      路由西往東方向駛至，兩車發生碰撞；繼由上訴人向旺旺
      友聯產險申請保險理賠，並經旺旺友聯產險於新保險期間
      （即自98年6 月30日起至99年6 月30日止），核予保險費
      16,651元等情，應堪認定；益徵上訴人所辯：被上訴人所
      駕駛該部遊覽車因違規停放，致發生2 部重機車碰撞之車
      禍事故，經保險人旺旺友聯產險受理理賠申請後，調整該
      部遊覽車新保險期間之強制汽車保險費等語，應非虛妄。
      縱認該部遊覽車在公路監理機關登記車主之名稱為「尚鑫
      通運有限公司」，尚與上訴人公司在法律上之人格非屬同
      一，上訴人所辯事實暨所舉證據容有疵累，惟兩造既不爭
      執該部遊覽車確屬上訴人所有，自無再行探究之必要；矧
      以，被上訴人仍應先就終止勞動契約時確曾向上訴人主張
      有未依約給付薪資，並先扣除健保費、勞退金提撥金額後
      再支付薪資等情形為舉證。
    4.此外，被上訴人就其主張兩造間勞動契約關係終止時，究
      係因何事由向被告為之，並未提出其他證據以實其說，要
      難僅憑伊具狀起訴後所主張之事由，遽認被上訴人為終止
      兩造間勞動契約關係意思表示時，即已表明係因被上訴人
      有未依約給付薪資，並先扣除健保費、勞退金提撥金額後
      再支付薪資等情形；是揆諸前揭條文及說明，被上訴人既
      無法證明伊乃依據何事由向上訴人為終止兩造間勞動契約
      關係終止之意思表示，洵難認被上訴人係因被上訴人未依
      約給付薪資，並先扣除健保費、勞退金提撥金額後再支付
      薪資等情形，始向上訴人為終止兩造間勞動契約關係之意
      思表示。
    5.復以，參諸被上訴人於99年11月2 日本院準備程序期日陳
      稱︰伊於98年9 月6 日或7 日，直接向被上訴人法定代理
      人講不做了；8 日晚上，上訴人法定代理人打電話給伊，
      要求交還鑰匙，隔半個小時後，又打電話給伊，要求伊於
      9 日再跑車趟1 日等語（見卷宗頁30）；暨上訴人法定代
      理人於99年11月2 日本院準備程序期日陳稱︰渠於98年9
      月8 日晚上或9 日，向被上訴人報車趟時，被上訴人跟渠
      說不要做了等語（見卷宗頁30），核與被上訴人於原審提
      出「98年8 月份工資請領一覽表」（見原審卷宗頁119 ）
      及上訴人於原審提出被上訴人「8 月臨時薪」明細表（見
      原審卷宗頁122 ）記載相符，堪認兩造係早於99年9 月8
      日被上訴人離職前，即已合意終止兩造間之勞動契約關係
      甚明。
六、被上訴人訴請上訴人給付資遣費，有無理由？
  (一)按勞工依勞動基準法第14條第1 項規定，得不經預告終止契
    約，準用同法第17條有關雇主發給勞工資遣費之規定，同法
    第14條第4 項定有明文；又查勞工退休金條例早於94年6 月
    30日被上訴人受僱為上訴人前即已施行，按依勞工退休金條
    例第12條第1 項規定：「勞工適用本條例之退休金制度者，
    適用本條例後之工作年資，於勞動契約依勞動基準法第十一
    條、第十三條但書、第十四條及第二十條或職業災害勞工保
    護法第二十三條、第二十四條規定終止時，其資遣費由雇主
    按其工作年資，每滿一年發給二分之一個月之平均工資，未
    滿一年者，以比例計給；最高以發給六個月平均工資為限，
    不適用勞動基準法第十七條之規定。」併此敘明。
  (二)查兩造間之勞動契約關係既係由兩造合意終止，悉如前述，
    核與上揭條文規定要件不合，雇主即上訴人自無庸發給勞工
    即被上訴人資遣費，至為明灼。是以，被上訴人訴請上訴人
    給付資遣費部分，尚乏所據，不應准許。
七、綜上所述，上訴人抗辯被上訴人係自行離職，容有疵累，惟
    被上訴人主張因上訴人未依約給付薪資，並先扣除健保費、
    勞退金提撥金額後再支付薪資等情形，始向上訴人為終止兩
    造間勞動契約關係之意思表示等情，尚無法舉證以實其說，
    為不足採。從而，被上訴人依勞動基準法第14條第1 項、第
    4 項、第17條等規定，訴請上訴人給付資遣費乙事，為無理
    由，應予駁回。原審就此部分判命上訴人給付20,090元，暨
    漏未於判決主文將被上訴人其餘無理由部分之請求（詳如前
    揭第3 點）駁回，尚有未洽；上訴意旨指摘原判決判命上訴
    人給付資遣費部分不當，求予廢棄改判，為有理由，爰由本
    院將原判決此部分予以廢棄改判，如主文第2 項所示。
八、因本件事證已臻明確，兩造其餘主張陳述及所提之證據，經
    本院斟酌後，咸認與判決結果不生影響，均毋庸再予論述，
    附此敘明。
據上論結，本件上訴為有理由，依民事訴訟法第436 條之1 第3
項、第450 條、第78條，判決如主文。
中    華    民    國    99    年    12    月    13    日
                  民事第五庭
                      審判長  法  官  黃國川
                              法  官  張維君
                              法  官  劉定安
正本係照原本作成。
本件不得上訴。
中    華    民    國    99    年    12    月    13    日
                              書記官  林秀敏

司法院資訊處製作；財團法人民間司法改革基金會備份。
